【裁判字號】    93,訴,2917
【裁判日期】    950825
【裁判案由】    給付權利金
【裁判全文】
臺灣臺北地方法院民事判決              93年度訴字第2917號
原      告  台北市政府工務局公園路燈工程管理處
法定代理人  乙○○
訴訟代理人  劉錦隆律師
複  代理人  楊仲傑律師
            崔駿武律師
訴訟代理人  丙○○
被      告  九禾育樂事業股份有限公司
法定代理人  甲○○
訴訟代理人  李志聖律師
複  代理人  姜禮增律師
上列當事人間請求給付權利金事件，本院於民國95年8月7日言詞
辯論終結，判決如下：
    主  文
被告應給付原告新台幣壹仟柒佰柒拾柒萬捌仟玖佰玖拾元，及其
中新台幣壹萬肆仟柒佰伍拾柒元自民國九十三年十二月二十七日
起，其中新台幣參仟陸佰參拾參元自民國九十四年五月十三日起
，均至清償日止，按年息百分之五計算之利息；其餘金額各自附
表所示違約金起算日起，均至清償日止，按日依千分之一計算之
違約金。
被告應將坐落台北市○○路五號面積二○五六點四九平方公尺之
建物遷讓交還原告，並自民國九十四年一月一日起至交還建物之
日止，按月給付原告新台幣壹佰壹拾萬肆仟元計算之損害金。
原告其餘之訴駁回。
訴訟費用由被告負擔十分之七，餘由原告負擔。
本判決第一項，於原告以新台幣伍佰玖拾參萬元供擔保後，得假
執行。但被告如於執行標的物拍定、變賣或物之交付前以新台幣
壹仟柒佰柒拾柒萬捌仟玖佰玖拾元為原告預供擔保，得免為假執
行。
本判決第二項，於原告以新台幣肆佰伍拾玖萬元供擔保後，得假
執行。但被告如於執行標的物拍定、變賣或物之交付前以新台幣
壹仟參佰柒拾柒萬捌仟肆佰捌拾參元為原告預供擔保，得免為假
執行。
原告其餘假執行之聲請駁回。
    事實及理由
甲、程序方面：
一、本件原告之法定代理人由楊綱變更為乙○○；被告之法定代
    理人由郭秀峰變更為甲○○，分別經聲明承受訴訟，於法並
    無不合。
二、本件原告原起訴請求被告給付新台幣（下同）2,009萬8,782
    元，及各自如卷附起訴狀附表所示違約金起算日起至清償日
    止，按日依千分之一計算之違約金。嗣訴訟中，先變更為請
    求：（一）被告給付2,590萬9,539元，及其中2,589萬4,782
    元各自如卷附民事準備書(一)狀附表所示違約金起算日起至
    清償日止，按日依千分之一計算之違約金，其餘1萬4,757元
    自該訴狀繕本送達之翌日起至清償日止，按年息5％計算之
    利息；（二）被告應將門牌號碼台北市○○路五號面積2056
    .49 平方公尺之建物（下爭系爭建物）遷讓返還原告，並自
    94 年1月1日起至遷讓返還之日止按月給付原告138萬元之損
    害金。後變更為請求：（一）被告應給付原告2,591萬3,172
    元，及其中1萬4,7 57元自93年12月27日起，3,633元自卷附
    民事準備書 (三)狀繕本送達之翌日起，均至清償日止按年
    息5％計算之利息，其餘金額各自如準備書 (一)狀附表所示
    違約金起算日起，均至清償日止，按日依千分之一計算之違
    約金；（二）被告應將系爭建物遷讓返還原告，並自94年1
    月1日起至遷讓返還之日止按月給付原告138萬元之損害金。
    核其中一部分屬擴張應受判決事項之聲明，一部分屬訴之追
    加，惟其請求之基礎事實同一，且不甚礙被告之防禦訴訟之
    終結，依民事訴訟法第255條第1項第2、3、7款之規定，應
    予准許，合先敘明。
乙、實體方面：
一、原告主張：
（一）原告於民國90年12月5日委託被告辦理青年公園高爾夫球
      練習場之經營、管理、維護，雙方簽訂台北市政府工務局
      公園路燈工程管理處青年公園付費使用設施委託經營管理
      維護契約書（下稱系爭契約），依系爭契約第3條約定，
      被告應於每月5日前繳交月權利金138萬元，如未依約繳交
      ，逾期每日按月權利金總額千分之一計算違約金。詎被告
      自91年11月份起未依約給付權利金，至93年12月份止，每
      月短繳權利金如卷附民事準備（一）狀附表所示，計自91
      年11月份至93年12月份共短繳權利金2,589萬4,782元，爰
      依系爭契約第3條約定，請求被告給付積欠之權利金，及
      就各期短交之權利金按逾期日數依千分之一計算之逾期違
      約金。
（二）其次，依系爭契約第9條後段約定「其他設備及耗材性設
      施之管理維護費用及營運應納各項稅費與水電費用由乙方
      （即被告）負擔」，故凡因被告營運而應納之各項稅費皆
      應由被告負擔。按系爭高爾夫球場在委託被告經營管理維
      護前，依房屋稅條例第14條規定，本不須繳納房屋稅，迨
      委託被告經營後，因被告除經營高爾夫球練習場外，並經
      營餐飲行為，致稅捐機關認定應繳納房屋稅，顯係因被告
      營運而應繳納之稅費，自應由被告負擔。按系爭房屋稅計
      有92年度7,416元、93年度7,341元及94年度3,633元（94
      年度課稅期間係自93年7月1日至94年6月30日止，因系爭
      契約業於93年12月31日終止，被告應負擔93年7月1日起至
      93年12月31日止之房屋稅計3,633元），以上合計1萬8,39
      0元業由原告繳納，原告本於系爭契約第9條後段約定及民
      法第179條規定，請求被告給付系爭代墊之房屋稅款。
（三）再者，如卷附民事準備書（一）狀附表所示，被告已積欠
      權利金高達2,590萬9,539元，相當於18個月餘之權利金，
      且原告對於被告每月欠繳之權利金均逐月定相當期限催告
      ，但被告均相應不理，依民法第440條規定，原告應得終
      止系爭契約，原告並已以93年12月21日準備書（一）狀之
      送達，向被告為系爭契約於93年12月31日終止之意思表示
      ，系爭契約業已終止。系爭契約既經終止，被告即無繼續
      占有系爭高爾夫球練習場之土地、建物及各項設備之權利
      ，爰依民法第767條及第455條規定，先請求被告遷讓返還
      系爭建物，被告無權占有系爭高爾夫球練習場，實已獲得
      相當於租金之不當得利，而其不法侵害原告之所有權，亦
      使原告受有相當於租金之損害，依民法第179條、第184條
      規定，請求被告給付自原告終止系爭契約日之次日即94年
      1月1日起至遷讓返還系爭建物之日止，按系爭契約原約定
      之權利金即每月138萬元計算之損害金等語。
（四）綜上所述，聲明：1、被告應給付原告2,591萬3,172元，
      及其中1萬4,757元自93年12月27日起，3,633元自卷附民
      事準備書(三)狀繕本送達之翌日起，均至清償日止按年息
      5％計算之利息，其餘金額各自如卷附準備書 (一)狀附表
      所示違約金起算日起，均至清償日止，按日依千分之一計
      算之違約金；2、被告應將系爭建物遷讓返還原告，並自9
      4年1月1日起至遷讓返還之日止按月給付原告138萬元之損
      害金；3、願供擔保，請准宣告假執行。
二、被告則以：
（一）原告應提供之場地設施：
      系爭契約第1條前段約定：「甲方（即原告）提供座落臺
      北市萬華區○○○○段79地號土地內，青年公園高爾夫球
      練習場等土地、建物及各項設備（詳如財產目錄清冊）交
      由方（即被告）使用...」，依「臺北市政府工務局公園
      路燈工程管理處青年公園管理所土地及設施移交清冊」，
      應有如下場地設施：
   1、土地18.058平方公尺：含草坪區、果嶺區及週邊綠地、樹
      木等。
   2、雙層RC建築物1棟：樓
      地板面積2,056.49平方公尺（含擊球位35個、管理室、盥
      洗室、機具操作室、辦公室、休息室、展售室、簡易餐飲
      室等）。
   3、依施工藍圖，該場地應有如下規設：
   （1）依Ａ2-4圖：A、練習果嶺1處；B、目標果嶺四處；C、
        行動不便者汽車停車位7位；D、行動不便者機車停車位
        7位；E、鋪植草磚（植百慕達草）。
   （2）依Ａ2-5圖：A、發電機室；B、機電室；C、球具機房；
        D、急救區；E、辦公室；F、登記及租借室；G、球具販
        賣區；H、管理員室；I、昇降機；J、洗球烘乾室。
   （3）被告經營練習場多年，就被告所知，一般練習場球道場
        區施作品質及排水結構層為：A、原土層；B、排水網管
        ；C、圓石層（45公分夯實）；D、沙土層（10公分加夯
        實）；E、植菲律賓草；F、果嶺圓石層；G、樟、碳層
        （10公分加夯實）；H、植百慕達草等。確實施作才不
        致積水，草皮腐死，並符合撿球車撿球硬度及彈性，不
        致造成擊球沉埋無法回收。
   （4）原告之藍圖亦標明埋設直徑20或15公分之透水網管，其
        周圍係清碎石，其上再覆土。
（二）依經營維護管理計劃-被告主要經營之項目有：
   1、主打擊練習區、短打起蹼區、沙坑練習區、果嶺推桿練習
      區。
   2、禮儀、規則視廳教室、高爾夫器材展示販賣區、景觀餐廳
      、入門擊球觀賞冷（熱）飲區、殘障來賓揮桿停車、擊球
      保留區等。其中新增之短打起蹼及沙坑區係希望「如現場
      般站立在沙坑內或草叢中瞄準果嶺目標加以練習效果事半
      功倍。果嶺推桿練習區乃因「一般練習場不是未設置果嶺
      就是以塑膠草皮代替果嶺即失真，又無法研判草皮之順逆
      性，上下坡或左右側滑（草皮會因為陽光及地形而變化）
      ，亦無專設教練現場教學，如依此現場誤導來賓研判失誤
      ，即浪費來賓時間又失商業道德... 」，故知被告之經營
      ，端賴原告所提供之場地及建物設施等確合於約定目的。
      原告提供合於約定之場地設施，被告則依計畫書項目實施
      營運，並支付約定權利金。
（三）依雙方90年11月30日之會議共同結論：
   1、被告於90年11月20日即函請原告依合約提供：土地練習場
      、建築物之使用執照，消防衛生之安全檢查通過證書，練
      習果嶺一座、球道目標果嶺四座，及分離式冷氣，燈具，
      吊扇等。
   2、雙方遂於90年11月30日之會議結論（四）施工圖說有雨遮
      未施作，由公園處請停管處依圖說施作，另圖說內標明之
      各項設施（分離式冷氣機等），停管處未提供者，仍請停
      管處依規定悉數提供。又依系爭契約第30條之1約定：「
      經雙方協議將投標須知，經營管理維護實施計劃書及評審
      會議紀錄及90年11月30日會議紀錄列為本約附件。」故各
      項場地設施均為上述給付均為契約之一部分，原告即應依
      契約目的為給付。
（四）原告應交付各項圖說：
   1、由契約之內容可知原告有交付相關說圖說之義務：系爭契
      約開宗明義指出：「台北市政府工務局公園路燈工程管理
      處為藉盼民間資源參與公共事務，以增進市產營運效益，
      ... 委託九禾實業有限公司辦理青年公園高爾夫球練習場
      之經營、管理、維護有關事宜，... 」、系爭契約第1條
       約定: 「甲方提供座落台北市○○區○○段1小段79地號
      土地內，青年公園高爾夫球練習場等土地、建物及各項設
      備，交由乙方使用，其所有權仍屬台北市政府，由甲方列
      冊管理、委託乙方負責經營管理維護。」、第6條約定：
      「委託經營期間如非因可歸責於乙方之事由造成市有財產
      一部或全部毀損、滅失或不能使用，致影響乙方之營運時
      ，乙方得請求甲方減少該事由消滅或不能使用狀況解除為
      止期間之權利金給付。」、第9條約定：「委託經營期間
      各項建物及固定（含土木及水電）設施。其他設備及耗材
      性設施之管理維護費用及營運... 均由乙方負擔，並自負
      營運責任。」、第12條前段約定：「委託期間乙方對於甲
      方提供建物及設備，應善盡維護保管責任... 」、第15條
      約定：「委託期間乙方對於甲方所提供之財產、建物、設
      備，如因未善盡維護保管責任，乙方應隨時修繕或賠償。
      」、第19條約定：「委託經營期間設施安全均由乙方負完
      全責任... 」由上可知，被告依約應負責系爭場地設施之
      管理、維護、修繕之義務，並就設施之安全負完全責任。
      故原告依此契約條文解釋，自然負有交付水電配電盤、線
      路圖，使用說明書，消防安全檢查通過證明文件，保固證
      明書等文書之義務，被告始得依相關圖說為系爭場地設施
      之管理、維護、修繕之義務。
   2、依消防法之規定：消防法第2條前段規定：「本法所稱管
      理權人係指依法令或契約對各該場所有實際支配管理取者
      。」、消防法第6條規定：「下列場所之管理權人應設置
      並維護消防安全設備：一、依法令應有消防安全設備之建
      築物。」、消防法9條規定：「依第六條第一項應設置消
      防安全設備場所，其管理權人應委託第八條所規定之消防
      設備師或消防設備士，定期檢修消防安全設備，其檢修結
      果應依限報請當地消防機關備查；消防機關得視需要派員
      複查。但高層建築物或地下建築物消防安全設備之定期檢
      修，其管理權人應委託中央主管機關審查合格之專業機構
      辦理。」、消防法第10條規定：「供公眾使用建築物之消
      防安全設備圖說，應由直轄市、縣 (市) 消防機關於主管
      建築機關許可開工前，審查完成。依建築法第三十四條之
      一申請預審事項，涉及建築物消防安全設備者，主管建築
      機關應會同消防機關預為審查。非供公眾使用建築物變更
      為供公眾使用或原供公眾使用建築物變更為他種公眾使用
      時，主管建築機關應會同消防機關審查其消防安全設備圖
      說。」、消防法第12條前段規定：「經中央主管機關公告
      應實施檢驗之消防機具、器材與設備，非經檢驗領有合格
      標示者，不得銷售、陳列及設置使用。」違反各該條之規
      定於消防法第6章均定有罰則。被告於93年9月及11月迭遭
      台北市消防局，依消防法開單限期改善。故依消防局之認
      定，系爭場地設施應適用消防法之規定，且被告為管理人
      。則原告即應交付有關消防安全檢查通過證明文件，俾便
      被告為管理維護，及應有關機關之檢查。
   3、依臺北市工程施工規範第16篇「電機」規定：（1）該篇3
      .2.1: 「供電設備之施工應符合『屋內線路裝置規則』及
      『屋外供電線路裝置規則』、『建築技術規則』、『各類
      場所消防安全設備設置標準』等相關規定。」（2）該篇3
      .2.2:「電機設備應依本『工程施工規範』之有關章節及
      製造廠之說明進行安裝及測試。」（3）另本篇亦規定各
      項有關配電之各項規定，以維電機之安全。（4）又該篇
      3.5.1規定:「定期檢查及維修承包商應於竣工後提交維修
      計畫送工程司核准，其內容應至少包括定期檢查及維修之
      頻率，每次檢查及維修項目，含清潔、上油、損壞零件之
      更換等。」由上可知，原告應交付電配電盤、線路圖予被
      告，使被告得為定期之檢查及維修。
   4、被告得為新增項目之實施及調整使用空間，此亦需有各項
      圖說始得以進行增設或調整，否則影響施工及公共之安全
      。
   5、原告於90年12月17日函文原告，其說明第2項即稱: 「貴
      處已取得上開建物使用執照，為利旨揭球場能配合貴處地
      下停車場同時啟用，請提供消防安檢合格相關證明。」，
      原告91年9月2日北市工公青管字第09162194400號函亦稱:
      「有關昇降機安檢證書乙節，經查停管處辦理高爾夫球練
      習場（含建築物）使用執照時，已取得昇降機安檢證書，
      今貴公司函索昇降機安檢證書作為投保帶險之必要文書，
      本處將函請停管處提供驗證書予 貴公司，俾利辦理火險
      投保事宜。」，又本件訴訟進行中，經鑑定人詢問，原告
      始稱其電梯並無安檢證明，而該建物依規定根本不能取得
      使用執照。另其電源與昇降機之電相根本不符，自設置之
      初即無法使用，原告始欲加變壓器。按就系爭契約屬繼續
      性債之關係，且被告需負責經營管理維護，並自負安全責
      任，及為投保等。原告依契約精神及誠信原則自有各項告
      知、說明、協力等各種附隨義務。原告依法依約均應交付
      上述文書，原告亦函稱要交付。被告如無該等文書亦不知
      如如何依約為系爭標的之使用、管理、維修;亦無法應有
      關機關之檢查;及為新增項目之施設;或依約辦理投保。
（五）原告一直未提供合於約定之場地設施與被告使用，瑕疵重
      大，亦經有鑑定報告可稽：
   1、無果嶺：係爭場地無果嶺，除無法提供短打起蹼果嶺區及
      果嶺推桿練習區之服務外，就主打擊區亦難收模擬擊球之
      練習效果。
   2、未植草皮：系爭場地未依一般球場施作及鋪植百慕達草，
      致球場難達美觀與實用）。
   3、球場沉陷、積水及設計施作有瑕疵：導致：A、草皮腐死
      ，球場景觀醜陋；B、下雨積水不退，球場泥漿化，擊球
      沉陷黏埋，機器無法回收擊球，需另以人工撿球而增加人
      力支出。即便如此，仍然回收繁難，導致來賓久候，怨聲
      載道；C、積水退時，球場沙塵暴嚴重，並常吹向大樓及
      擊球台之來賓吹襲。91年2月6日會議結論第8點：「另球
      道沉陷積水乙節，該工程由停管處興建施工，請受託者提
      供相關資料予該處查處。」，被告於91年3月5日附照片函
      知原告謂：「…協議結論第8款，球道沉陷積水高爾夫球
      埋入土中，經本公司開挖結果發現落球區僅有土壤層、不
      符球場標準規定。」，原告於91年4月22日函知被告：「
      三、另球道沉陷積水問題乙節，…」顯見問題仍未解決，
      被告於91年5月7日委律師函知原告：「…說明（六）…惟
      查土壤結構與竣工圖不符情形，非現場勘查所能知悉，…
      」，被告於91年5月15日亦函原告：「說明三、有關球道
      沉陷問題，本公司多次要求現場會勘，均未獲回應…」，
      91年7月17日原告函知被告：「說明四、有關球道沉陷乙
      節…有關會勘事宜，將予協處後辦理。」，被告於91年7
      月23日亦函知原告上述缺失，被告於91年9月17日函知原
      告：「…貴處未完今球道土質鬆軟凹陷，積水埋球前…況
      且近日因天候不良球道積水而造成草皮腐死土地泥漿沙質
      化，以至於在天氣轉晴後，造成塵土飛揚如如沙塵暴，因
      此造成擊球來賓當場退費，…」，蓋風沙蔽空，不但無法
      擊球，且無法目視擊球方位及落點，無怪乎來賓不悅。被
      告於92年3月27日函文說明二通知原告：「…因近日春雨
      綿綿，球道區埋球嚴，本公司全員並臨聘工人多名下場手
      工撿球…」故雨天時，撿球車無法運作，而需以人工撿球
      ，故原告稱草皮係因被告於雨天亦以撿球車下場撿球所致
      ，顯與事實不符。被告於92年10月16日亦委律師以（92）
      禮律字第1016號函說明（五）函知原告球道之缺失。按查
      撿球車，本即設計用於球場撿球之用，不致傷害合格之草
      坪。因系爭球場自始即有缺失，雨天亦無法由撿球車撿球
      。故被告自試打期起即本即明令於雨天時不得以撿球車撿
      球。原告所提原證8係遇雨時，員工將撿球車開回之畫面
      ，不足為憑。再者，球場原施工時曾發生坍塌事件，顯示
      球場設計及施工有瑕疵，球場瑕疵，致球場沉陷，廢土鋼
      筋橫陳而滿目瘡夷，顯然係違反廢棄物清理法，以工程廢
      棄物回填。被告依協議自行施作攔球網後移工程而開挖時
      ，發現球場並無清碎石、透水網管等，顯見未按圖施工。
   4、昇降機無法使用：致殘障者及一般來賓（需揹整組球具）
      均感不便，被告亦無法將運送擊球及各項器具上樓，而需
      多費人工運送。被告於91年9月17日函知原告：「昇降機
      及大樓漏水極為嚴重，迄今未能修復，原承包商地樺僅只
      前來換原漏水天花板及龜裂漏水打樁，並無任何效益，…
      」依約被告應提供昇降機（即電梯），惟該昇降機一直無
      法使用，且積水嚴重。原告亦未提供被告相關證書，以供
      檢查或維修。亦因而無法辦理投保。被告於91年1月23日
      即委律師函知原告電氣房昇降梯無電源可1、2樓上下運轉
      。91年4月25日之結論三：「請停管處檢附下列影本文件
      送公園路燈管工程管理處（１）水電配電盤、線路圖（２
      ）使用說明書（３）消防安全檢查通過證明文件（４）保
      固證明書。」，被告於91年7月23日即向將此缺失以說明
      六函知原告。被告於91年9月17日函知原告：「…第五項
      昇降機自試打期至今因嚴重漏水浸蝕機具毀損而無法使用
      ，…請貴處儘速修復昇降機使用功能，並將昇降機安檢證
      明書發予本公司，供本公司正常營運。」，被告於91年9
      月17日函知原告：「昇降機及大樓漏水極為嚴重，迄今未
      能修復，原承包商地樺僅只前來換原漏水天花板及龜裂漏
      水打樁，並無任何效益，而昇降機具地窖已積滿水並溢出
      ，機具遭腐蝕完全不能使用，…」，原告於91年11月14日
      函知停管處：「有關高爾夫球練習場擊球台二樓露台出口
      ，遭遇大雨時雨水由電梯門扇流至機坑導致淹水乙節，係
      當初貴處委託建築師設計電梯外側之雨遮寬度不足及地坪
      高程等因素，導致機坑淹水，爰請  貴之增設雨遮寬度，
      及改善露台地坪以維電梯政常使用。」，原告於93年1月
      15日函知被告：「說明二、本修復工程（含地面層昇降機
      運作問題、擊球台出入口上方天花板及電管爆裂）部分，
      台北市停車管理處承商預定於93年1月14四日至20日進場
      修復，請貴公司協助配合辦理。」，經鑫漢企業有限公司
      派員修繕，發現電梯之用電與電源不符，使用將生危險，
      故於簽認表記載：「檢查昇降梯電源，經打開電源開關盒
      為3P380V系統」，故亦未修復，被告通知原告後，原告於
      93年11月17日函覆被告：「說明二、有關昇降機損壞及電
      壓乙節，本處將另函通知台北市停車管理處檢測修復。」
   5、大樓漏水嚴重：
   （1）2樓辦公室常年滲漏積水而無法使用，設於室內之消防
        廣播受信設備亦因潮溼而銹蝕損壞，而2樓原計劃作景
        觀餐廳之處，因積水難排，無法規畫營運。原告於91年
        11月14日函知停管處：「有關高爾夫球練習場擊球台二
        樓露台出口，遭遇大雨時雨水由電梯門扇流至機坑導致
        淹水乙節，係當初貴處委託建築師設計電梯外側之雨遮
        寬度不足及地坪高程等因素，導致機坑淹水，爰請貴之
        增設雨遮寬度，及改善露台地坪以維電梯政常使用。」
        故知大樓二樓露台遇雨淹水，而無法施作景觀餐廳。且
        滲入同樓層之辦公室而積水不退，致2樓辦公室無法使
        用，廣播受信系統受潮銹蝕。另2樓之積水亦造成樓下
        各室漏水嚴重，致大樓漏水嚴重，而無法施作新增項目
        。2樓地坪無法排水，2樓辦公室大門滲水及室內消防廣
        播受信系統府腐蝕無法使用，故93年9月14日承商即於2
        樓電梯外地坪施作排水導溝及加設壹排排水管，另加裝
        鐵門，惟效果不彰。
   （2）1樓各室漏水嚴重，影響各室之規畫營運，被告於92年
        10月16日委律師以（92）禮律字第1016號函說明（六）
        函知原告「擊球台出入口中廊上方天花板爆裂部分：該
        損壞部分迄未修理。（六）大樓漏水極為嚴重部分…」
        ，由於滲漏致禮儀規則視聽教室等無法規畫營運。原告
        於93年11月17日亦函文被告承認：「說明三、…雖二樓
        辦公室設計有瑕疵，遇大雨時造今辦公室地面部份積水
        …」同時於說明五稱：「有關漏水缺失，本處將編列預
        算列入年度計畫辦理修繕，…」，部分廳室完全或部分
        不能正常使用，致原計畫之規設全盤打亂。
   6、電線走火爆炸：原告於93年1月15日函知被告：「說明二
      、本修復工程（含地面層昇降機運作問題、擊球台出入口
      上方天花板及電管爆裂）部分，台北市停車管理處承商預
      定於93年1月14 日至20日進場修復，請貴公司協助配合辦
      理。」
   7、消防安檢合格相關證明及其設施圖說：因該場地建物由被
      告經營維護，故原告應提供被告消防安檢合格相關證明及
      圖說等，使被得以檢修申報。被告於90年11月20日函請原
      告提供，雖原告於90年12月17日以北市工公青管字第9063
      587600號亦函請停管處提供消防安檢合格相關證明予原告
      ，惟其並未交付被告，致被告無法檢修申報，並於93年10
      月7日經人檢舉違反消防法，原告於93年11月17日亦函文
      被告：「四、查高爾夫球練習場於工程完工後有關消防設
      施、設備等均經消防單位檢查及現場竣工勘驗合格，…相
      如需當年消防安全檢查通過證明資料，請向臺北市政府消
      防局或工務局建築管理處查閱。」並於說明三、…雖二樓
      辦公室設計有瑕疵，遇大雨時造成辦公室地面部份積水…
      」並於說明六：「隨函檢送青年公園高爾夫球練習場附建
      地下停車場建築工程會勘合格之消防圖說十五張。」
   8、殘障停車場及無障礙斜坡道：平面圖有行動不便者汽車、
      機車停車位各7位，被告乃加以利用，並新增「殘障來賓
      揮桿停車保留區」項目，經審查委員會審查通過，90年11
      月30日之會議結論（五）協調停管處同意合約圖說之在地
      面上之殘障停車位，由公園處提供予被告供擊球來賓停車
      使用。惟該停車位無法提供，無障礙斜坡道經於91年3月1
      3日開會，結論係暫緩實施，並停止再議，致被告此項新
      增項目無法實施。如係不可歸責於雙方當事人之事由之給
      付不能，被告亦得拒絕自己之給付。
   9、一樘門及洗球間出入口設坡道：依平面圖，地面層尚有一
      樘門未作，原告於91年2月8日以北市工公青管字第091604
      12200號函表示：「青年公園高爾夫球練習場地面層設施
      確有實際需要者，如（一）洗球間增設一樘門…（二）洗
      球間出入口坡道，…」，原告於91年3月1日檢送增設斜坡
      道及不銹鋼門窗圖說認定簽認事宜會勘紀錄予台北市停車
      管理處，惟嗣後仍無相關單位前來設置，被告於91年5月7
      日委律師發函請求原告施作上揭設施，原告遲未依約定設
      置前揭設施，被告於91年5月13日函知原告：「說明二、
      依與貴處91年2月6日會議記錄第5、6、7、8項之增設一樘
      門、洗球工作室入口斜坡道、移園立燈及新種植樹林等工
      程，迄今未完成，已嚴重影響本公司正常營運及運作，…
      綜此本公司先自費依貴處所附說明施作，其費用當於完工
      後檢據向貴申請…」，原告遲不施作，被告只得與承商協
      議，自行施作，惟未獲付款，被告遂於92年3月27日函知
      原告：「說明一、貴處：增設零星工程部分項目斜坡道及
      不銹鋼門乙案，本公司與原工程承包商地樺工程公司達成
      協議，並由該公司出具負擔工程費用由本公司依現況及需
      要開１樘門斜坡道，業已施作完今，唯迄今地樺公司未支
      付本公司上述工程款項，…」。
  10、水電設施等：原告應提供完善水電設施並依清冊點交，同
      時交付水電配電盤、線路圖、使用說明書、保固證明書等
      ，以供原告營運維護管理。惟原告未提供，經90年11月30
      日之會議結論（二）：「水電設施清冊，由公園處洽請停
      管處提供使用，並依清冊點交。」，試打之初，電氣機房
      洗球烘乾室所屬設施經運轉5分鐘後即相繼跳電且91年1月
      20日下午停電，發電機竟無法啟動，致電捲門無法開啟，
      手拉絞鍊又設於電捲門內，結果所有設施均無法開啟等，
      被告均無法掌握，此經被告於91年1月23日委律師函知原
      告，91年2月6日雙方之會議結論第7點：「有關洗球間水
      電設備、昇降機之正常運作及水電照明驗收接管事宜，…
      」故知上揭設備仍未完善。被告於91年4月22日函知被告
      ：「二、查高爾夫球練習場水電工程經停車管理處91年4
      月8日辦理第二次複驗時，仍有部分缺失未改善完成，…
      」，91年4月25日之結論三：「請停管處檢附下列影本文
      件送公園路燈管工程管理處（１）水電配電盤、線路圖（
      ２）使用說明書（３）消防安全檢查通過證明文件（４）
      保固證明書。」，被告於91年5月7日委律師函知原告：「
      說明二（五）水電工移交接管之移交清冊及相關文件該處
      迄今未依合約規定交予本公司。」，91年6月18日上午10
      時15分，被告電話通知原告，擊球台出入口中廊上方天花
      板10時5分爆炸，電源中斷。原告即於翌日函覆，將請水
      電工程承商儘速檢修（91年6月19日北審工公青管字第091
      61798200號函），經查係電源管線短路。」，原告於91年
      6月19日已訂於90年2月7日下午停管處辦理高爾夫球練習
      場水電工程驗收時，本處會同受託者現場勘驗，被告於91
      年函知原告：「說明…第四項：建築物自6月18日電線走
      火爆炸迄今未修復，已造今本公司營業嚴重損失…請速修
      復以利球場正常營運及順利投保火險。」。被告於92年3
      月27日函知原告：「三、貴處迄未效予本公司各項證明書
      計有１、水電驗收記錄及證明書（技師）２、建物保固證
      明（技師）３、建物公共安全檢查技師簽證４、消防安全
      檢查通過證明書（技師）５綠化驗收記錄及證明書（技師
      ）６、綠化保活期驗收記錄（技師）７、電梯安全檢查通
      過技師簽證書，及上述７項之使用說明書，請速取得交本
      公司以維營運正常，俾便投保，…」足見原告各項書證均
      未交被告，如何令被告實施營運維護？
  11、無洗球烘乾室：練習場需洗球間以處理擊球回收事宜，況
      系爭球場泥濘，擊球回收後，更需洗球烘乾，惟依平面圖
      ，並無洗球間，因洗球間乃練習場之必要設施，故被告乃
      於91年之會議中提出，經雙方同意提供，故於該結論第6
      項：「擊球台與洗球間另闢一樘門…」第7項：「有關洗
      球間水間設備、昇機之正常運作及水電照明驗收接管事宜
      …如發現缺失項目應登列紀錄，並要求限期改善。」即認
      原告應提供洗球間及其水電設備。原告所指為洗球烘乾室
      者，實為配電箱室，內有大型高壓電配電箱，該配電箱並
      非防水，若作為洗球烘乾室，將導致電氣公共危險，於法
      於理，均不能設置。因原告始終未提供洗球烘乾室，被告
      迫於無奈，只得將洗球臺置於發電機房克難使用。
  12、上揭缺失，均自試打之初即已存在，且多項缺失例如球場
      未按圖施，為工程廢土回填；建物設計施工不良致積水滲
      漏；應作未作之項目；電梯之電壓與現場電壓不符等，均
      於場地設施完成之初即已存在，實非被告得以事後造成，
      亦與被告之管理維修無關。原告雖稱被告於91年4月25日
      於系爭球場辦理水電工程現場驗收成果及點交接管會勘，
      所有水電工程經現場驗收無訛。惟查該點交，僅就水電項
      目移交，而該等物件是否符合保固而有瑕疵，仍待保固期
      間之經過而驗證，實難於當時發現。是以日發生保固期內
      之電線走火爆炸，原告仍請承商負起保固維修之責。又水
      電以外之設施，於之前即已移交，卻有諸多明顯或隱藏之
      缺失，被告亦屢屢向原告反應。
（六）被告依協議履行，並無違誤:
      按兩造得本於契約自由原則，協議為租金種類之變更，依
      此，兩造非不得本於契約自由原則約定減少權利金之數額
      。原告因所提供場地設施之瑕疵，乃於91年2月6日與被告
      開會協調並達成協議，減少權利金之數額，且係雙方估量
      現實場地之瑕疵，而對應減少權利金之數額，雙方自應遵
      守，被告依上開會議結論經營並繳交權利金並無違誤。由
      於上述缺失未改善，兩造於91年2月6日開會協議，雙方經
      折衝磋商，同意每日繳交1萬3,800元，並作成結論：「因
      相關水電設施未臻完善，在尚未完成驗收正式營業前，依
      受託者91年1月15日函以開放半場方式使用，每日繳交權
      利金1萬3,800元，依申請函示自1月16日起繳納至2月3日
      及2月7日計20天，合計金額27萬6,000元，2月8日起至正
      式營業日前比照前述繳納權利金。」，被告即遵守上述結
      論，依每日繳交權利金1萬3,800元之數額計算而按月繳納
      權利金。
（七）所謂水電設施未臻完善，非僅指自來水與電燈等：
      91年1月5日雙方會議結論二：「水電俱已接通已可使用、
      惟水電工程於正式驗收時再行會同九禾實業有限公司接管
      驗收以利使用。」既然水電俱已接通，故91年2月6日之會
      議紀錄，其所稱之水電設施未臻完善，自然係指前述依契
      約、圖說、招標須知等，應提供而未完善者而言，始會同
      意被告得以減少權利金，今原告多未提供給付，被告自依
      雙方協議仍繳納約定之權利金。又由試打會流程：一、會
      場佈置，包含會場各項辦公、用品、展示、餐飲、教學等
      區及室內擺設。二、試打區佈置，一、二Ｆ擊球墊組、觀
      賞座椅、球道區隔花藍、貴賓用球組袋等即可窺知。試打
      包括主打擊區之一二樓全部及辦公、用品、展示、餐飲、
      教學等之經營。而91年2月6日之會議紀錄，即載明因「相
      關水電設施未臻完善，在尚未完成驗收正式營業前，雙方
      則同意以開放半場方式使用，…」即係此意，而非原告所
      稱之18球道。又原告依約為球場之經營管理維護，惟其所
      付鉅額之權利金，係因原告提供完善之場地設施，使被告
      得以經營各項已有及新增項目。
（八）被告得主張同時履行抗辯:
      依系爭契約，係原告以高爾夫球練習場場地設施等交與被
      告使用，被告按月給付權利之契約，其性質同租賃，故原
      告應以合於約定使用收益之場地設施等交付被告，並於契
      約存續期間內，保持其合於約定使用收益之狀態。而被告
      則應依約給付權利金。二者互為對待給付之對價關係。被
      告就原告部分債務不履行之缺失，自得行使同時履行抗辯
      權。實際上，被告因原告之不完全給付，在半場開放經營
      並繳納協議之權利金後，亦連年虧損，91年虧損217萬8,8
      93元、92年虧損144萬1,558元、93年虧損36萬2,730元、9
      4年虧損48萬6,584元，依上所述，被告依每日1萬3,800元
      之約定按月繳納權利金，而於水電設施未臻完善前拒絕履
      行其餘之給付，實未違法違約。
（九）被告得主張抵銷:
   1、被告於91年5月至10月溢繳權利金，得請求返還，並以之
      主張抵銷，被告依前述協議繳交權利金，然自91年5月1日
      起，原告以會立即修復為由，要求被告全額繳交權利金，
      被告信以為真，一直到10月5日均全額繳交，惟原告一直
      未為修復，致被告在該期間內溢繳579萬6,000元。其次，
      92年10月及11月之權利金部分：92年9月2日因杜鵑颱風侵
      襲，致攔球網及投射燈受風災損壞，此係非可歸責於被告
      之因素所致，被告經通知原告修復，惟原告並未修復，被
      告只得自行修復後，將其費用由權利金中扣除；攔球網之
      修復費用為59萬2,925元；投射燈為3萬4,057元，合計62
      萬6,982元。由於原告堅不修復，被告只得由當年10月及
      11月應繳之權利金中扣除。再者，依系爭合約第6條約定
      ：「委託經營期間如非因可歸責於乙方之事由造成市有財
      產一部或全部毀損、滅失或不能使用，致影響乙方之營運
      時，乙方得請求甲方減少該事由消滅或不能使用狀況解除
      為止期間之權利金給付。」被告因攔球網及投射燈之損壞
      及修復，而不得不暫停營業9日，此係非可歸責於被告之
      天災所致，被告就該日數之權利金亦得扣除免繳，故92年
      9月份（10月5日繳）僅繳21天之權利金即28萬9,800元。
   2、被告並得請求債務不履行之損害賠償：被告因原告場地設
      施等缺失，而短少營收及需增加營運支出以維營運，此等
      損害皆因原告債務不履行所致，故被告就此尚得請求損害
      賠償。
   3、因原告不依債務本旨給付，致被告受有損害，被告自得主
      張依原告所主張之不足額之數額為抵銷：被告因原告之不
      完全給付，其無法開放營運之部分，營收為零，其開放營
      運部分，亦因原告給付之瑕疵而營收減少，難達預期之利
      益。發生而受損害事實，自得主張損害賠償並進而主張抵
      銷。如以最低之收支平衡為標準，被告顯受有超過原告請
      求給付權利金數額之損害，而得主張抵銷：如以收支平衡
      為標準，被告每月至少應有138萬元之淨利，並於繳納全
      額權利金138萬元後達收支平衡。上開月繳權利金之數額
      扣除被告已繳每日1萬3,800元之權利金後，即為原告主張
      請求之不足額。被告依雙方協議，每日繳交1萬3,800元後
      仍為虧損，則被告顯有超過不足額之損害。被告既受有超
      過不足額之損害，自得就此與原告主張之不足額為抵銷。
   4、原告推測被告之營收不足為憑：
   （1）被告之收費，均符合約定：原告於90年11月29日即以北
        市工公青管字第9063362200號函示被告：「對於現行收
        費非準每盒球（30個球）50元應無異議。故被告自試打
        迄今均未逾越該收費標準。
   （2）被告營運均開立發票，帳務亦經會計師查核簽證，有關
        營收事項，均信實不欺。惟原告竟自行拍攝而以推估之
        方式認定原告每年營業收入高達2,475萬6,240元。惟查
        ：A、原告取樣本非公平適當，以偏概全，顯然失真。B
        、每周1～5上午6時至下午2時，係優惠時段，而採下列
        優惠方式：1樓係3盒贈送2盒，其收費實為平常之6折。
         2樓係1盒贈送1盒，其收費實為平常之5折。C、然來賓
        多會取巧搶在下午2時前購買，而於非優惠時段擊球。
        則以每日營業19小時計，周1至周5實際每日幾有12小時
        係優惠價格，原告於此亦未計算。D、原告就被告因營
        運所致包括人事、水電、消耗、及其他費用、成本、負
        債，及因計劃未作之損失等均未計算在內。
（十）有關房屋稅部分：被告之經營項目均經被告同意，並為契
      約之一部分（系爭契約書第30條之1），依系爭契約書第9
      條後段規定：「…營運應納各項稅費與水電費均由乙方負
      擔。」揆文義自係指各項營業稅費，而不及於房屋稅。又
      依房屋稅條例第4條規定：「房屋稅向房屋所有人徵收之
      。其設有典權者，向典權人徵收之。共有房屋向共有人徵
      收之，由共有人推定一人繳納，其不為推定者，由現住人
      或使用人代繳。」故知房屋稅應由原告繳納。再者，一般
      房屋租賃亦均由出租人負擔房屋稅，故該房屋稅實應由原
      告負擔。
（十一）綜上所述，被告並無違法違約處，原告片面終止契約並
      不生終止之效力，且原告其他之請求亦無理由。系爭場地
      設施自訂約伊始即有瑕疵，並經被告一再反應，原告也一
      再表示將予修復，詎原告嗣後卻不修復，而以訴訟方式顛
      倒是非，並欲片面終止契約，收回場地。原告顯然係先以
      不完全給付之方式，使契約之他方無法依約為使用收益，
      嗣後又不修補其瑕疵使給付完全，再逼使契約之他造知難
      而退，被告不標懷疑，自己並非原告屬意之得標對象，故
      乃以此惡整之方式來逼退被告，故原告一直表示如果經營
      不下去，可以快點把場地還給原告云云。故原告顯然係惡
      意不履行契約，而違反誠信原則，並為權利濫用。原告有
      龐大資源，為完全給付並非難事，被告一直依約為半場開
      放，並等待原告為完全給付後，再依約為全場開放營運，
      並賺取利潤，惟原告一方面欺騙，一方面惡整，實是違法
      不該等語。並聲明：1、原告之訴及假執行之聲請均駁回
      ；2 、如受不利判決，願供擔保請准免為假執行之宣告。
三、兩造不爭執之事實：
（一）兩造於90年12月5日簽訂系爭契約，約定原告將青年公園
      高爾夫球練習場交由被告經營、管理及維護，被告應於每
      月5日前繳交月權利金138萬元，被告如未依約定期限繳交
      ，應按逾期日數，每日依月權利金總額千分之一計算逾期
      違約金。
（二）91年2月6日兩造同意因相關水電設施未臻完善，在水電工
      程尚未完成驗收正式營業前，以開放半場方式使用，每日
      繳交權利金1萬3,800元
（三）被告自91年11月份起，每月僅繳交權利金41萬4,000元、3
      7萬2,600元、9萬618元不等，92年11月份之權利金未繳。
四、兩造之爭點及論述
    原告主張依系爭契約第3條約定，被告應給付原告積欠權利
    金2,589萬4,782元（即91年11月份至93年12月份），及就各
    期短交之權利金按逾期日數依千分之一計算之逾期違約金；
    依系爭契約第9條後段約定及民法第179條規定，被告應給付
    原告代墊之房屋稅款1萬8,390元（即92年度7,416元、93年
    度7,341元、94年度3,633元）；依民法第767條及第455條規
    定，被告應將系爭建物遷讓交還原告，及依民法第179條、
    第184條規定，被告應給付自94年1月1日起至遷讓交還之日
    止，按月給付138萬元計算之損害金等語，為被告所否認，
    並以前揭情詞置辯。以下分述之：
（一）原告主張依系爭契約第3條約定，被告應給付積欠權利金
      2,589萬4,782元（即91年11月份至93年12月份），及就各
      期短交之權利金按逾期日數依千分之一計算之逾期違約金
      部分：
   1、原告主張被告自91年11月份起至93年12月份止，未按月繳
      交138萬元權利金，每月所短繳權利金如卷附民事準備（
      一）狀附表所示，合計短繳2,589萬4,782元乙節，為被告
      所不爭，堪信為真。
   2、被告抗辯：因原告所提供場地設施之瑕疵，雙方於91年2
      月6日達成協議，減少權利金之數額，每日繳交1萬3,800
      元，伊依該次協議每日繳交1萬3,800元，並無違誤，另伊
      自91年5月1日起至10月5日均全額繳交，共溢繳579萬6,00
      0元，應予扣除云云。惟觀之該次協議之會議結論「一、
      高爾夫球練習場... 因相關水電設施未臻完善，在尚未完
      成驗收正式營業前，... 以開放半場方式，每日繳交權利
      金新台幣壹萬參仟捌佰元...。二月八日起至正式營業日
      前，比繳前述繳納權利金。」，可知該次協議之權利金減
      收方案，僅適用於正式營業前因水電設施尚未完成驗收，
      被告僅開放半場經營時，惟兩造既於91年4月25日已完成
      水電驗收事宜，隔日起被告正式營業（參照該次協議會議
      結論九），並於91年5月1日全面開放營業，故該權利金減
      收方案於本件無適用之餘地。被告所辯，並無可採。
   3、被告抗辯：92年9月2日因杜鵑颱風侵襲，致攔球網及投射
      燈受風災損壞，係非可歸責於伊之因素所致，伊通知原告
      修復，原告亦未修復，伊只得自行修復後，計攔球網之修
      復費用59萬2,925元、投射燈為3萬4,057元，合計62萬6,9
      82元，應自系爭92年10月及11月份之權利金中扣除，又因
      上開修復期間而暫停營業9日，亦非可歸責於被告所致，
      就該日數之權利金亦得自92年9月份扣除乙節，業據提出
      其委託律師事務所致原告函及相關單據為證。按系爭契約
      第6條規定「委託經營期間如非因可歸責於乙方（即被告
      ）之事由造成市有財產一部或全部毀損或不能使用，致影
      響乙方之營運時，乙方得請求甲方（即原告）減少該事由
      消滅或不能使用狀況解除為止期間之權利金給付。」因颱
      風侵襲致攔球網及投射燈受風災損害，既非可歸責於被告
      因素所致，應由原告負責修繕。又系爭契約第15條固規定
      ，被告對於原告所提供之財產、建物、設備，如因未善盡
      維護保管責任，應由被告隨時修繕或賠償，然本件攔球網
      、投射燈並非因被告未善盡維護保管責任造成損壞，依民
      法第429條第1項規定，亦應由出租人之原告負責修繕，而
      原告拒為修繕，被告抗辯其所支出上開修繕費用及停業期
      間之日數應自權利金中扣除，應屬有理。
   4、被告抗辯：原告未依約給付，所交付之系爭球場設施具有
      瑕疵，應減少權利金乙節：
   （1）按出租人應以合於所約定使用、收益之租賃物，交付承
        租人，並應於租賃關係存續中保持其合於約定使用、收
        益之狀態，民法第423條定有明文。又兩造間系爭契約
        第9條約定：「委託經營期間各項建物及固定（含土木
        及水電）設施。其他設備及耗材性設施之管理維護費用
        及營運應納各項稅費與水電費均由乙方（即被告）負擔
        ，並自負營運責任。」、第15條約定：「委託期間乙方
        （即被告）對於甲方（即原告）所提供之財產、建物、
        設備，如因未善盡維護保管責任，乙方應隨時修繕或賠
        償。」，係指於委託經營期間被告有維護保管租賃物之
        義務，若被告違反維護保管義務致租賃物毀損時，由被
        告負責修繕或賠償；系爭契約附件台北市政府工務局公
        園路燈工程管理處青年公園高爾夫球練習場委託民間經
        營管理維護投標須知第5條第2項前段約定：「投標廠商
        應自行了解本基地實況及所有可能影響本計劃執行之現
        有及預期情況與事項，爾後不得以任何理由提出抗辯。
        」，係要求被告投標前應以其商業眼光加以評估，若認
        為有獲利機會始投資經營，被告既投資求利，自應承擔
        爾後之商業經營風險。並非免除原告應負出租人之責任
        ，是本件原告仍應以合於約定使用、收益之系爭球場交
        付被告，並應於租賃關係存續中保持其合於約定使用、
        收益狀態之義務。惟本件兩造於91年4月25日已完成系
        爭球場之驗收及點交事宜，有「青年公園高爾夫球場附
        建地下停車場新建工程（水電工程）高爾夫練習場現場
        驗收成果及點交接管會勘事宜」紀錄在卷可稽，並為兩
        造所不爭，準此，被告若抗辯原告交付之系爭球場設備
        未合於所約定使用、收益狀態，應由被告負舉證之責任
        。茲就被告抗辯瑕疵部分，依據兩造所提資料及台灣省
        土木技師公會鑑定報告，分述如下：
   （A）有關「練習場土壤結構之情形是否如竣工圖所示？是否
        最上層為「草皮」，其下為「覆土層」，其下為「清碎
        路」（卵石層），其下為「硬式透水網管」等結構？」
        部分：
        依鑑定報告（第7-8頁），難謂原告未依約給付或提供
        設施具有瑕疵。
   （B）有關「練習場有無沈陷、坑洞、積水、無法排水、泥漿
        化及草皮腐死等情形？若有，其造成原因為何？」部分
        ：
        鑑定報告（第8頁）雖稱現況斷面所埋設之清碎石與圖
        說設計斷面並不完全相符，研判其排水效果並未達原設
        計要求，但就有部分草皮植生不良之原因為何（是否為
        被告維護不良或是其他原因所致），及土壤結構未依照
        竣工圖施工，是否為造成球場積水、無法排水之主要原
        因，由鑑定報告，難以釐清，此外被告就此部分亦未舉
        證以實其說，難謂原告未依約給付或提供設施具有瑕疵
        。
   （C）有關「練習場有無『短打起蹼沙坑區』？有無沈陷、坑
        洞、積水、無法排水、泥漿化及草皮腐死等情形？能否
        施設擊球設備使用？若無法使用，其原因為何？土讓結
        構等與施工圖是否相符，有無偷工減料或缺漏項目。」
        部分：
        系爭契約及移交清冊並未約定原告有提供短打起蹼沙坑
        區之義務，甚者，於原告交付被告之施工藍圖上亦無短
        打起蹼沙坑區之規劃，被告抗辯被告有提供之義務，未
        舉證以實其說，不足採信。是此部分，尚難以鑑定報告
        （第8頁）內容，即認原告未依約給付或提供設施具有
        瑕疵。
   （D）有關「練習場之停車場有無沈陷、坑洞、積水、無法排
        水、泥漿化等情形？」部分：
        參照原告所提原證6之台北市政府工務局公園路燈工程
        管理處書函，及被告所提被證15之兩造「91年2月6日會
        議紀錄」觀之，原告主張系爭停車場係被告施作，應屬
        可信。果爾，系爭停車場有無瑕疵，被告應自行負責。
        是此部分，尚難以鑑定報告（第9頁）內容，即認原告
        未依約給付或提供設施具有瑕疵。
   （E）有關「練習場有無設置突出目標果嶺？」部分：
        被告辯稱依原告移交時所附之平面圖（被證1、2）上有
        球場果嶺，原告負有交付果嶺之義務等語；原告則主張
        其移交施工藍圖予被告，並不代表其有交付施工藍圖上
        所載設施之義務等語。查兩造於90年11月30日之會議結
        論「（四）施工圖說有雨遮未施作，由公園處請停管處
        依圖說施作，另圖說內標明之各項設施（分離式冷氣機
        等），停管處未提供者，仍請停管處依規定悉數提供」
       （被證21），而該次會議結論，兩造合意列為系爭契約
        之附件（原證1，契約第30條之1），足認被告辯稱平面
        圖上所載之各項場地設施均為契約之一部，應屬有據，
        原告負有交付交付果嶺之義務。然鑑定報告（第9頁）
        雖稱「95年3月13日現場會勘，經歷年來使用之果嶺現
        況如附件七照片27-30，果嶺現地涵蓋範圍及其突出地
        面高程差經與附件十目標果嶺平面圖及植栽剖面圖相較
        ，並不完全相符。」，惟鑑定報告對移交時有無設置，
        及經歷年來使用，其瑕疵究竟是原告或被告所造成？並
        未加以釐清。此外被告就此部分亦未舉證以實其說，是
        此部分，尚難以鑑定報告（第9頁）內容，即認原告未
        依約給付或提供設施具有瑕疵。
   （F）有關「建物漏水情形及其原因？天花板有無爆炸、其原
        因？」部分：
        鑑定報告（第9頁）稱「依據95年1月6日初勘及95年3月
        13日會勘，建築物打擊區天花板有水漬痕跡，簡易餐廳
        及用品部天花板均有漏水水漬痕跡，.... 另辦公室屋
        頂有爆裂漏水已經修復，現場天花板未看到，牆壁如照
        片45，有漏水壁癌痕跡。」，足見系爭建物確有漏水問
        題，此問題鑑定報告研判係混凝土受乾縮、熱漲冷縮，
        或地震等影響而產生，即非屬被告維護保管建物不當所
        致，是應由原告負修繕責任。
   （G）有關「建物昇降機是否領有使用執照？能否使用？如無
        法使用，其原因？機坑有無漏水、積水？若有，其原因
        ？」部分：
        依據兩造91年4月25日會勘紀錄（原證10），可知昇降
        機於移交時係可正常使用，而現今處於無法運作狀態，
        有鑑定報告附件七照片可參，然鑑定報告並未說明為何
        昇降機無法運作之原因，僅將兩造之說法陳列於上。又
        系爭建物原告已取得使用執照，難認其設置之昇降機有
        何不符合法令規定。惟依原告91年11月14日致停管處函
        （被證31），可知昇降機機坑淹水係停管處委託建築師
        設計電梯外側之雨遮寬度不足及地坪高程等因素所致，
        此非被告維護不當所致，是昇降機現今無法運作仍應由
        原告負責修復，而由被告所提之被證32（台北市政府工
        務局公園路燈工程管理處書函）、被證33（設備、設施
        換裝修繕簽認表）、被告34（台北市政府工務局公園路
        燈工程管理處書函）及鑑定報告所附照片觀之，原告至
        今仍未完成昇降機之修繕。
   （H）有關「原告應否交付被告昇降機安檢證書？」部分：
        昇降機安檢證書雖未列在兩造移交清冊上，然依兩造91
        年4月25日會議結論（被證41-「青年公園高爾夫球場附
        建地下停車場新建工程（水電工程）高爾夫練習場」現
        場驗收成果及點交接管會勘事宜）：「三、請停管處檢
        附下列影本文件送公園路燈管工程管理處（1）水電配
        電盤、線路圖（2）使用說明書（3）消防安全檢查通過
        證明文件（4）保固證明書。」，又原告交付昇降機予
        被告使用，依附隨義務之法理，有關該機之安檢證書，
        理應一併交付被告以利從事檢查或維修，是被告抗辯原
        告應交付，應屬合理。
   （I）有關「建物2樓露台及辦公室是否積水？若有，其原因
        ？」部分：
        依據被告所提被證33（設備、設施換裝修繕簽認表）、
        被告34（台北市政府工務局公園路燈工程管理處書函）
        ，可知原告已為修繕，又鑑定報告（第10頁）及所附照
        片2樓教學室雖有漏水痕跡，但並無明顯積水，是難認
        系爭2樓露台及辦公室現有積水狀況。
   （J）有關「原告是否應交付被告消防安檢合格相關證明及其
        設施圖說？」部分：
        系爭契約雖未明定原告有交付上開文件予被告之義務，
        然原告既將系爭球場交付被告管理使用，依附隨義務之
        法理，有關消防安檢合格相關證明及其設施圖說，理應
        一併交付被告，以利其從事檢修維護，被告抗辯原告應
        交付，應屬合理。
   （K）有關「原告是否應施作擊球台一樘門及一坡道？」部分
        ：
        依兩造91年2月6日會議記錄（被證15）：「六、擊球台
        與洗球間另闢一樘門及洗球間另設坡道以利檢球車暨人
        員之運作，由本處即函請停管處依九十年八月二日會議
        結論，儘速辦理完成，以利球場運作。」，可知原告有
        提供一樘門及一坡道之義務，惟參照被告所提被證29（
        台北市政府工務局公園路燈工程管理處書函），被告已
        自行施作，而原告主張款項已由原承包商地樺公司付予
        被告乙節，被告亦未否認。
   （L）有關「球場投射燈掛置方向是否有誤？」部分：
        被告未舉證以實其說，其抗辯不可採。
   （M）有關「原告應否交付被告水電配電盤、線路圖、使用說
        明書、保固說明書？」部分：
        上開資料雖未列在兩造移交清冊上，然依兩造91年4月2
        5日會議結論（被證41-「青年公園高爾夫球場附建地下
        停車場新建工程（水電工程）高爾夫練習場」現場驗收
        成果及點交接管會勘事宜）：「三、請停管處檢附下列
        影本文件送公園路燈管工程管理處（1）水電配電盤、
        線路圖（2）使用說明書（3）消防安全檢查通過證明文
        件（4）保固證明書。」，又原告交付球場予被告管理
        使用，依附隨義務之法理，有關系爭球場建物設施之相
        關水電配電盤、線路圖、使用說明書、保固說明書，理
        應一併交付被告以利從事檢查或維修，是被告抗辯原告
        應交付，應屬合理。
   （N）有關「原告是否因修復擊球台出口中廊上方RC天花板而
        造成漏水？」部分：
        被告抗辯原告修復時因未按照原施工圖管線配線，以鑿
        洞方式另配外管，造成漏水云云。經查，本院至現場勘
        驗時，雖因有天花板未看到，但牆壁有漏水壁癌痕跡，
        有勘驗筆錄在卷可稽，足認應有漏水問題存在，然漏水
        問題是否係如被告所稱係因原告修復時未按照原施工圖
        管線配線所致，被告未能舉證以實其說，尚難憑信。
   （O）有關「原告應否交付被告洗球間？」部分：
        被告雖抗辯原告未提供洗求烘乾室，然依兩造91年2月6
        日會議記錄（被證15）：「六、擊球台與洗球間另闢一
        樘門及洗球間另設坡道以利檢球車暨人員之運作，...
        」「七、有關洗球間水電設備、昇降機之正常運作及水
        電照明驗收接管事宜... 」足見原告提供予被告之設備
        中原係設有洗球間，否則兩造怎會於會議中討論要於洗
        球間旁設坡道及洗球間之水電設備驗收事宜等，是被告
        辯稱原告未提供洗球間，並不足採。
   （P）有關「被告無法設置揮杆示範區、入門擊球觀賞冷（熱
        ）飲區、景觀餐廳，及禮儀、規則、電腦視聽教室，是
        否係因原告交付之球場有瑕疵所致？」部分：
        被告欲設置上開項目，應依系爭契約第12條約定，事先
        繪製圖說申請，並徵得原告同意後方得自行辦理，原告
        主張被告未曾繪製上開設施之圖說向伊提出申請，則被
        告應先舉證上開設施已依約向原告提出申請而設置，然
        被告就此未舉證以實其說。另依據鑑定報告（第9、10
        頁），建築物打擊區及簡易餐廳天花板、建物二樓教學
        室確有漏水痕跡。
   （Q）有關「被告無法設置殘障來賓揮杆停車保留區及無障礙
        斜坡道，是否係因原告未提供平面圖上之行動不便者停
        車位所致？」部分：
        被告致原告之91年3月5日函（被證22）已表示自願放棄
        行動不便者停車位。
   （2）按系爭契約第6條約定「委託經營期間如非因可歸責於
        乙方（即被告）之事由造成市有財產一部或全部毀損、
        滅失或不能使用，致影響乙方之營運時，乙方得請求甲
        方（即原告）減少該事由消滅或不能使用狀況解除為止
        期間之權利金給付。」，如前所述，原告交付予被告之
        系爭球場設施，確有未依照竣工圖施工，致排水效果並
        未達原設計要求，造成球場於大雨後亦發生積水不退現
        象，此有被告提出數張球場積水不退照片為證（其中被
        證50照片，係攝於91 年3月間，即被告接管該球場四個
        月內），造成被告營運上之不便及困難，而球道沉陷積
        水問題被告亦從91年初起多次請求原告為改善，業據被
        告提出相關函件可憑，而由附卷之93年9月15、28日被
        告所攝照片（被證7）觀之，原告迄未修繕該瑕疵。又
        原告交付予被告之建物亦發生多處漏水問題，有鑑定報
        告附件照片及本院勘驗筆錄在卷可稽。除2樓辦公室、
        教學室有漏水痕跡，連建築物打擊區天花板亦有水漬痕
        跡，並因漏水問題，造成室內消防擴播授信系統及昇降
        機腐蝕損壞，無法使用，而建物漏水問題，依鑑定報告
        研判因係混凝土受乾縮、熱漲冷縮，或地震等影響而產
        生，非被告維護保管建物不當所致。另依據原告91年11
        月14日致停管處函（被證31），可知昇降機機坑淹水係
        停管處委託建築師設計電梯外側之雨遮寬度不足及地坪
        高程等因素所致，亦非被告維護不當所致。有關建物漏
        水問題，被告自91年間即多次通知原告為修繕，然參台
        北市政府工務局公園路燈工程管理處辦理「為本處青年
        公園高爾夫球練習場土木、水電設施缺失會勘」93年4
        月8日會勘紀錄（被證46），可知至93年間漏水問題原
        告仍未為完全修繕，而至鑑定人95年3月13日會同兩造
        會勘，昇降機尚無法使用。本件建物漏水問題長久無法
        改善，且漏水場所包括打擊區及辦公室，自對被告營運
        及辦公有所影響。
   （3）綜上，原告所交付被告之系爭球場設施（含球場及建物
        ）既有未合於所約定使用、收益之狀態，且於租賃關係
        存續期間未保持其適於使用、收益之狀態，被告抗辯原
        告應負不完全給付之債務不履行責任，為屬有理。又此
        瑕疵並非不能修繕，但被告一再催告原告修繕，原告卻
        怠於修繕，難謂對被告之營運無影響，揆諸系爭契約第
        6條約定，應就該不完全給付部分，比例減少被告之對
        待給付，即減少被告權利金之給付。至於有關短打起蹼
        區、沙坑練習區、果嶺推桿練習區、禮儀、規則視聽教
        室、果嶺及短打起蹼教學、揮桿示範區、入門擊球觀賞
        冷（熱）飲區、殘障來賓揮桿停車、擊球保留區，均非
        原告依約應提供被告者，乃被告營運計劃預計新增設項
        目（被證6），故上開設施縱被告因原告交付之球場設
        備有瑕疵，致被告無法依營運計劃新增設項目經營，被
        告應自行承擔營運盈虧，不得以此主張減少權利金。再
        者，當事人已證明受有損害而不能證明其數額或證明有
        重大困難者，法院應審酌一切情況，依所得心證定其數
        額，89年2月9日新修正民事訴訟法第222條第2項定有明
        文。被告一再主張原告未依約提供系爭球場設施，致其
        未能如常使用而受有損害，請求減少權利金之給付，然
        因其不能證明損害數額或證明顯有重大困難，本院審酌
        原告所提被告經營情況之相關資料、系爭瑕疵情況及對
        於營業所可能之影響程度，認每月減少權利金2成即27
        萬6,000元為適當，即被告每月應給付原告之權利金為
        110萬4,000元。另自92年9月份權利金中扣除上開被告
        修繕攔球網、投射燈之停業期間9日計33萬1,200元，及
        自92年10月份權利金中扣除被告上開告修繕攔球網、投
        射燈之修繕費用62萬6,982元後，被告尚積欠原告自91
        年11月份至93年12月份之權利金為1,776萬600元（詳如
        附表所示）。再依系爭契約第3條後段約定，被告未依
        約定期限繳交月權利金，逾期每日按月權利金總額千分
        之一計算違約金，被告既自91年11月份起未按期限繳交
        權利金，原告依約請求被告給付各自附表所示違約金起
        算日起，均至清償日止，按日依千分之一計算之違約金
        ，即屬有據。
（二）原告主張依系爭契約第9條後段約定及民法第179條規定，
      被告應給付原告代墊之房屋稅款1萬8,390元（即92年度
      7,416元、93年度7,341元、94年度3,633元）部分：
      按系爭契約第9條後段約定「其他設備及耗材性設施之管
      理維護費用及營運應納各項稅費與水電費用由乙方（即被
      告）負擔」，系爭房屋稅應由被告負擔。又依房屋稅條例
      第14條第1款規定，各級政府與所屬機關及地方自治機關
      供辦公房屋及員工宿舍使用之公有房屋免徵房屋稅。系爭
      建物本不須繳納房屋稅，惟因委託被告經營高爾夫球場，
      且營業對象為不特定人，已與上揭法條規定供辦公或員工
      宿舍使用之要件不合，不得免徵房屋稅。故遭徵收房屋稅
      ，顯因被告之營運行為所致，則原告主張房屋稅屬被告營
      運之應納各項稅費，依約應由被告繳納，洵屬有據。又原
      告主張上開各年度繳交之房屋稅，亦據提出稅額繳款書為
      證。綜上，原告依上約定，請求被告給付其代墊之房屋稅
      款1萬8,390元，應屬有理。
（三）原告主張依民法第767條及第455條規定，被告應將系爭建
      物遷讓返還原告，及依民法第179條、第184條規定，被告
      給付自原告終止系爭契約日之次日即94年1月1日起至遷讓
      返還系爭建物之日止，按系爭契約原約定之權利金即每月
      138萬元計算之損害金部分：
      如前所述，被告迄93年12月份積欠原告之權利金高達1,77
      6萬600元，相當於16個月之權利金，且經原告逐月定期催
      告繳交，被告均未依約繳交，亦據原告提出書函為證，則
      依民法第440條規定，原告自得終止系爭契約。原告以卷
      附民事準備書（一）狀之送達，向被告為系爭契約於93年
      12月31日終止之意思表示，於法所許。系爭契約既經終止
      ，被告即無繼續占有系爭高爾夫練習場之土地、建物及各
      項設備之權利，則原告依民法第767條及第455條之規定，
      請求被告遷讓交還系爭建物，即屬有據。又被告無權占有
      系爭高爾夫練習場，實已獲得相當於租金之不當得利，又
      其不法侵害原告之所有權，亦使原告受有相當於租金之損
      害金，原告依民法第179條、第184條之規定，請求被告給
      付自原告終止系爭契約日之次日即94年1月1日起至遷讓交
      還系爭建物之日止，按每月權利金110萬4,000元計算之損
      害金，亦屬有理。
（四）末按出租人未盡保持租賃物合於約定使用狀態之義務，而
      至承租人不能達租賃之目的者，承租人非不得行使同時履
      行抗辯權，而拒絕租金之給付。惟本件縱原告所提供之系
      爭球場設施有如上述之瑕疵，然非該瑕疵尚不致於使被告
      無法營業，或不能達其租賃之目的，此從被告承租使用以
      來未因此而暫停營業可知一斑，是被告以原告未盡租賃物
      保持義務而主張同時履行抗辯權，並無理由。
五、綜上所述，原告本於系爭契約之約定及民法不當得利、侵權
    行為、所有物返還請求權、租賃物返還請求權之規定，請求
    被告給付1,777萬8,990元，及其中1萬4,757元自93年12月27
    日起，其中3,633元自卷附民事準備書（三）狀繕本送達之
    翌日即94年5月13日起，均至清償日止，按年息5％計算之利
    息，其餘金額各自附表所示違約金起算日起，均至清償日止
    ，按日依千分之一計算之違約金；及請求被告應將系爭建物
    遷讓交還原告，並自94年1月1日起至遷讓交還之日止，按月
    給付110萬4,000元計算之損害金，為有理由，應予准許。逾
    此之請求，為無理由，應予駁回。
六、假執行之宣告：
    兩造均陳明願供擔保，請求宣告假執行或免為假執行，就原
    告勝訴部分，經核均無不合，爰分別酌定相當之擔保金額准
    許之。至於原告敗訴部分，其假執行之聲請已失所附麗，應
    併予駁回。
七、本件為判決基礎之事證已臻明確，兩造所為之其他主張、陳
    述並所提之證據，經審酌後，認均與本件之結論無礙，不再
    一一論述，併予敘明。
八、據上論結，本件原告之訴為一部有理由，一部無理由，依民
    事訴訟法第79條、第390條第2項、第392條第2項，判決如主
    文。
中    華    民    國    95    年    8    月    25     日
                     民事第六庭    法  官  曾部倫
以上正本係照原本作成
如對本判決上訴，須於判決送達後20日內向本院提出上訴狀
中    華    民    國    95    年    8     月    28    日
                                    書記官  謝梅琴


司法院資訊處製作；財團法人民間司法改革基金會備份。
